【裁判字號】    99,台上,6726
【裁判日期】    991028
【裁判案由】    違反毒品危害防制條例
【裁判全文】
最高法院刑事判決            九十九年度台上字第六七二六號
上  訴  人  甲○○
上列上訴人因違反毒品危害防制條例案件，不服台灣高等法院高
雄分院中華民國九十九年八月三日第二審判決（九十九年度上訴
字第一○二八號，起訴案號：台灣高雄地方法院檢察署九十八年
度偵緝字第一九七四、一九七五、一九七六號），提起上訴，本
院判決如下：
    主  文
上訴駁回。
    理  由
按刑事訴訟法第三百七十七條規定：上訴於第三審法院，非以判
決違背法令為理由，不得為之；是提起第三審上訴，應以原判決
違背法令為理由，係屬法定要件。如果上訴理由書狀並非依據卷
內訴訟資料具體指摘原判決不適用何種法則或如何適用不當，或
所指摘原判決違法情事顯與法律規定得為第三審上訴理由之違法
情形不相適合時，均應認其上訴為違背法律上之程式，予以駁回
。本件原判決綜合全案證據資料，本於事實審法院之推理作用，
認定上訴人甲○○有其事實欄所載製造第三級毒品「愷他命」犯
行，因而撤銷第一審科刑之判決，改判仍論上訴人以共同製造第
三級毒品罪（累犯），處有期徒刑七年，並諭知扣案如原判決附
表編號１至３２所示之物均沒收。已詳敘其所憑證據及認定之理
由；對於上訴人所辯何以不足採信，亦在理由內詳加指駁及說明
，俱有卷存證據資料可資覆按。上訴人上訴意旨略以：證人柯宏
毅於警詢時所陳關於製造「愷他命」之原料係向何人取得，以及
有無他人參與製造「愷他命」等情，與其於第一審所述不符，原
審未傳訊柯宏毅予以查明釐清，遽行判決，自有不當。又卷附法
務部調查局南部地區機動工作組（下稱南機組）所製作之搜索扣
押筆錄、扣押物品收據及扣押物品目錄表，均屬書面之傳聞證據
，依刑事訴訟法第一百五十九條之五規定，縱經當事人於審判程
序同意作為證據，法院仍應審酌該書面陳述作成時之情況，認為
適當者，始能作為證據。乃原判決並未審酌上述書面傳聞證據作
成時之情況暨是否適於作為本件證據，僅以檢察官、上訴人及其
選任辯護人於原審對於上述書證之證據能力均表示無意見，即認
上述書證均具有證據能力，亦有未合。再伊雖坦承有製造「愷他
命」犯行，但並非主謀，亦未教導其他共同正犯製造毒品之技術
。此外，伊前案所執行之有期徒刑經假釋後，於民國九十二年四
月一日假釋保護管束期滿，視為執行完畢，迄本件犯罪日期即九
十七年四月二日，已逾五年，應不構成累犯，原判決仍論以累犯
，殊有違誤云云。惟證據之取捨及事實之認定，均為事實審法院
之職權，倘其採證認事並未違背證據法則，自不得任意指為違法
而執為適法之第三審上訴理由。原判決對於其憑何認定上訴人與
柯宏毅於九十七年二月間，共同基於製造「愷他命」之犯意聯絡
，由上訴人負責提供資金並購買製造「愷他命」之原料、器具，
及教導製造「愷他命」技術，柯宏毅則提供其位於高雄市鼓山區
○○○路二十九巷四十八弄七十三之七號房屋，做為製造毒品場
所。嗣上訴人於同年三月間某日，提供製造「愷他命」之原料「
鹽酸羥亞胺」予柯宏毅，其二人並前往「一原化學材料行」及某
化學材料行採購製造「愷他命」所需之氨水、活性炭、苯甲酸乙
酯溶劑、電風扇、陶瓷漏斗、濾網、ＰＨ值測試筆、馬達、電子
秤、酒精及鹽酸等物，由柯宏毅於同年三月下旬期間，依上訴人
所教導之技術，在上址將「鹽酸羥亞胺」與「苯甲酸乙酯」溶劑
混合後，先製成「類似白咖啡粉物質」（即愷他命製程之「純化
」階段之前半部）。柯宏毅於製造完成上開異構化及純化階段之
前半階段後，將上述「類似白咖啡粉物質」之「愷他命」半成品
置於上訴人住處，再於本件被查獲當日（即九十七年四月二日）
將上述「愷他命」半成品自上訴人住處取出，而在其住處加入酒
精後加熱，進行風乾結晶之純化階段後半階段之製造愷他命行為
時即被查獲等情，已詳述其憑據。至柯宏毅於警詢時所陳關於本
件製造「愷他命」原料及器具之來源，暨是否有他人參與製造「
愷他命」等情，雖與其在偵查及第一審中所述略有出入。但原判
決依據上訴人於偵查中自承有幫柯宏毅購買製造「愷他命」之原
料「鹽酸羥亞胺」等語，並參酌證人許宸碩、廖瑞章所為不利於
上訴人之指證，因認柯宏毅於偵查及第一審中所述為可信，而採
為上訴人犯罪之證據，於法並無不合。況上訴人既已坦承有本件
製造「愷他命」犯行，僅爭執其並非首謀，則柯宏毅證詞縱有輕
微瑕疵，對於本件判決結果並無影響，上訴意旨執此指摘原判決
不當，自非適法之第三審上訴理由。又卷附南機組所製作之搜索
扣押筆錄、扣押物品收據及扣押物品目錄表，固均屬書面傳聞證
據。但原判決已說明：檢察官、上訴人及其選任辯護人於原審均
已知悉上述書證係屬傳聞證據，而均就其證據能力表示無意見，
亦即均同意作為證據，且上述書證均與本件待證事實具有關聯性
，復無證據證明該等書證有遭變造或偽造情事，認作為本件證據
為適當，依刑事訴訟法第一百五十九條之五第一項規定，自得作
為本件之證據等旨綦詳（見原判決第四頁最末行至第五頁第八行
）。上訴意旨謂原判決並未審酌上述書證作成時之情況暨是否適
於作為本件證據，遽認具有證據能力一節，要與原判決理由說明
不符，亦非合法之第三審上訴理由。再上訴人既有本件共同製造
「愷他命」犯行，則原判決論以製造第三級毒品罪之共同正犯，
於法即無不合。而毒品危害防制條例對於製造毒品罪並無「主謀
」加重其刑，或擔任主謀者應單獨構成犯罪之規定，是上訴人是
否為本罪之主謀，僅屬犯罪情節輕重暨法院依刑法第五十七條關
於量刑時所應審酌之事項，與其主要罪責之認定暨判決結果並無
重要關係，上訴意旨對此無關宏旨之細節問題指摘原判決不當，
殊非適法之第三審上訴理由。此外，受徒刑之執行完畢五年以內
故意再犯有期徒刑以上之罪者，為累犯。此所稱五年內故意再犯
罪，祇要於五年內開始著手為犯罪行為之實行者，即足當之，不
以其犯罪行為完成時亦在五年內為必要。原判決認定上訴人前案
所執行之有期徒刑經假釋後，於九十二年四月一日假釋保護管束
期滿，視為執行完畢，惟其與柯宏毅自九十七年二月間某日起，
即共同基於製造「愷他命」之犯意聯絡，著手實行製造「愷他命
」之犯行，而於同年四月二日被查獲。故其於有期徒刑執行完畢
後五年之內即已開始著手實行本件犯罪行為，而故意犯本件有期
徒刑以上之罪，自應構成累犯。縱其於九十七年四月二日被查獲
時已逾五年，依上述說明，仍不影響其累犯之成立。上訴意旨謂
其係自九十七年四月二日始開始實行本件犯罪行為，距其前案執
行完畢已逾五年而不構成累犯云云，要屬誤會。至其餘上訴意旨
無非仍就原審採證認事職權之適法行使，暨原判決已明確認定詳
細說明之事項，再事爭辯，均非依據卷內資料具體指摘原判決不
適用何種法則或如何適用不當，顯與法律規定得為第三審上訴理
由之違法情形不相適合。按之首揭說明，其上訴為違背法律上之
程式，應予駁回。
據上論結，應依刑事訴訟法第三百九十五條前段，判決如主文。
中    華    民    國  九十九  年    十    月  二十八  日
                      最高法院刑事第八庭
                          審判長法官  洪  文  章
                                法官  王  居  財
                                法官  郭  毓  洲
                                法官  黃  梅  月
                                法官  沈  揚  仁
本件正本證明與原本無異
                                      書  記  官
中    華    民    國  九十九  年   十一   月    一    日
                                                       s

司法院資訊處製作；財團法人民間司法改革基金會備份。
